臺灣桃園地方法院刑事判決　　　　　　　95年度訴字第1970號
公　訴　人　臺灣桃園地方法院檢察署檢察官
被　　　告　甲○○
　　　　　　　　　　國民
　　　　　　　　　　(現羈押於臺灣桃園看守所)
選任辯護人　黃欣欣律師
　　　　　　林　凱律師
被　　　告　李光華
　　　　　　　　　　國民
　　　　　　　　　　(現羈押於臺灣桃園看守所)
選任辯護人　孫志堅律師
　　　　　　金　鑫律師
被　　　告　林豐富
指定辯護人　本院公設辯護人林宗翰
上列被告因強盜等案件，經檢察官提起公訴（95年度偵緝字第10
53號）、書面追加起訴 (95年度偵字第19966 、20071 號)及 於
96年4月2日以言詞追加起訴，本院判決如下：
    主  文
甲○○未經許可，持有其他可發射子彈具有殺傷力之槍枝，累犯
，處有期徒刑參年陸月，併科罰金新臺幣貳拾萬元，罰金如易服
勞役，以新臺幣貳仟元折算壹日。扣案具殺傷力之改造玩具手槍
壹把 (槍枝管制編號0000000000號)， 沒收。又共同意圖為自己
不法之所有，攜帶兇器，以強暴、脅迫至使不能抗拒，而取他人
之物，累犯，處有期徒刑捌年。扣案具殺傷力之改造玩具手槍壹
把(槍 枝管制編號0000000000號)， 沒收。又共同以其他非法方
法，剝奪人之行動自由，累犯，處有期徒刑捌月。又共同傷害人
之身體，累犯，處有期徒刑肆月。應執行有期徒刑拾壹年陸月，
併科罰金新臺幣貳拾萬元，罰金如易服勞役，以新臺幣貳仟元折
算壹日。扣案具殺傷力之改造玩具手槍壹把 (槍枝管制編號0000
000000號)， 沒收。
李光華共同意圖為自己不法之所有，攜帶兇器，以強暴、脅迫至
使不能抗拒，而取他人之物，累犯，處有期徒刑玖年。扣案之具
殺傷力之改造玩具手槍壹把 (槍枝管制編號0000000000號)， 沒
收。又共同以其他非法方法，剝奪人之行動自由，累犯，處有期
徒刑捌月。又傷害人之身體，累犯，處有期徒刑肆月。應執行有
期徒刑玖年肆月。扣案之具殺傷力之改造玩具手槍壹把 (槍枝管
制編號0000000000號)， 沒收。
林豐富共同未經許可，持有其他可發射子彈具有殺傷力之槍枝，
，處有期徒刑參年肆月，併科罰金新臺幣貳拾萬元，罰金如易服
勞役，以新臺幣貳仟元折算壹日。又傷害人之身體，處有期徒刑
參月。應執行有期徒刑參年陸月，併科罰金貳拾萬元，罰金如易
服勞役，以新臺幣貳仟元折算壹日。扣案之具殺傷力之改造玩具
手槍壹把 (槍枝管制編號0000000000號)， 沒收。
    事  實
一、甲○○前因違反毒品危害防制條例案件，經本院於91年6 月
    11日以91年度簡字第44號判處有期徒刑4 月，於91年7 月20
    日確定，並於92年9 月15日執行完畢。李光華則因賭博案件
    ，經本院於93年6 月29日以93年度易緝字第53號判處有期徒
    刑6 月，案經上訴後復於93年12月27日撤回上訴確定，並於
    94年3 月23日易科罰金執行完畢。
二、甲○○明知具殺傷力之槍枝係屬違禁物，未經許可不得逕自
    持有，竟仍基於持有具殺傷力槍枝之犯意，自民國80年間某
    日起，即持有仿FN廠半自動手槍換裝土造金屬槍管具有殺傷
    力之改造手槍乙支 (槍枝管制編號0000000000號)。
三、李光華前因賭博糾紛遭債主押走並毆打，認係吳文郁向其債
    主通風報信所致，為圖報復，計劃以賭博為餌誘編吳文郁北
    上予以教訓並強取其賭金，並得甲○○允諾協助，彼此間基
    於強盜、妨害自由、持有槍枝之犯意聯絡。先由李光華於95
    年5 月2 日某時，以電話佯邀吳文郁攜帶鉅款至桃園賭博，
    吳文郁不疑有他，即於同日下午將其母吳丁碧葉之存摺、印
    章交予姪子吳建勝至雲林縣臺西鄉農會提領現金新臺幣 (以
    下同)171050 元，並囑姪兒吳建勝另向姓名年籍不詳綽號「
    阿淵」之人借得20餘萬元，將共約45萬元之現金裝入吳文郁
    所有之斜背包內後，2 人共同搭車北上。而李光華確定吳文
    郁將北上桃園後，隨即通知甲○○準備綑綁吳文郁之繩條並
    攜帶槍枝作為強盜之工具。恰林豐富搭車載甲○○，甲○○
    告以其大哥遭人出賣，欲為大哥出面教訓出賣者，林豐富應
    允參與，2 人即先至甲○○位桃園縣觀音鄉富林村1 鄰過溪
    子9 之6 號住處取出客觀上可為兇器具殺傷力之前開改造玩
    具手槍供自己持用及另1 把玩具手槍交予林豐富後，再依李
    光華指示由林豐富駕車於同晚約10時許至桃園市○○路14 6
    號附近搭載吳文郁及吳建勝叔姪2 人，約於同日晚間9 時許
    至觀音鄉草漯之「閣樓KTV 」。李光華至該KTV 後，先與吳
    文郁叔姪2 人飲酒作樂，約同晚10時許，即藉口至賭場賭博
    ，使不知情之李瑾瑋陪同吳建勝留在「閣樓KTV 」內飲酒唱
    歌；復命甲○○、林豐富載吳文郁攜帶斜背包先行至事先由
    李光華覓妥之桃園縣觀音鄉○○段222 之1 地號處廢棄鐵皮
    屋外，林豐富與甲○○、李光華基於持有具殺傷力槍枝、妨
    害自由之犯意聯絡，由甲○○持改造手槍抵住吳文郁頭部，
    林豐富持另一把玩具手槍並恫嚇吳文郁稱：「若要逃跑則要
    將之打死。」，2 人共同出手毆打吳文郁，復將吳文郁帶進
    空屋內，甲○○獨自一人藉視線不佳，林豐富未見之便，在
    吳文郁不能抗拒下強取吳文郁所攜內裝有約45萬元之斜背包
    ，並以事先準備之白色塑膠條束綁吳文郁雙手、雙腳，拘束
    吳文郁之行動自由。嗣李光華到達該空屋內，甲○○乃將吳
    文郁前開背包交予李光華，由李光華、甲○○共同強盜該斜
    背包內之約45萬元。李光華因另接獲綽號「十三支添大」之
    張福添 (另由檢察官聲請以簡易判決處刑)邀 約飲酒之電話
    ，李光華在電話中復提及遭出賣一事，欲再藉張福添之勢力
    警告吳文郁，3 人復承上剝奪吳文郁自由之犯意聯絡，由李
    光華、甲○○、林豐富共同強押吳文郁至「新天池KTV 」某
    包廂內見張福添。張福添不滿吳文郁出賣李光華及吳文郁始
    終否認出賣李光華之態度，突反手毆打吳文郁之肚子1 拳，
    李光華、甲○○、林豐富見狀，復與張福添基於普通傷害犯
    意之聯絡，共同上前毆打吳文郁，致吳文郁受有左側顏面鈍
    傷、雙側足踝處瘀腫鈍傷等傷害。嗣李光華、甲○○、林豐
    富將吳文郁帶出KTV ，藉口李光華因吳文郁出賣致遭人強押
    、毆打為由，要求吳文郁賠償，吳文郁為免再遭受不利佯稱
    答應給付400000元後，李光華始命甲○○、林豐富駕車搭載
    吳文郁至大園分局附近之計程車站，李光華隨後駕車至該計
    程車站，並將已無現款之斜背包返還吳文郁。待不知情之李
    瑾瑋亦搭載吳建勝至該處後，吳文郁始與吳建勝搭計程車離
    去。惟吳文郁因遭毆打及強盜，心有未甘，叔姪2 人始折回
    警所報案。嗣於95年7 月20日晚間約10時許，為警在桃園縣
    桃園市○○○ 街225 號前拘提李光華到案始悉上情。另於95
    年9 月4 日下午約3 時許，因甲○○涉及與李光華共同強盜
    案件，經警至監所借提甲○○詢問時，甲○○始帶同警方在
    桃園縣觀音鄉富林村1 鄰過溪子9 之3 號住處內起出該具殺
    傷力之仿FN廠半自動玩具手槍之改造手槍1 支，為警當場查
    扣。
四、案經吳文郁訴由大園分局報告臺灣桃園地方法院檢察署檢察
    官偵查後提起公訴。
    理  由
一、被告等人辯解部分：上揭犯罪事實，業據被告林豐富坦承在
    卷；被告甲○○除否認強盜吳文郁450000元外，對於其餘犯
    行亦自白不諱；被告李光華雖坦承妨害自由、傷害犯行，但
    否認有持槍強盜吳文郁450000元。
二、茲將認定犯罪之理由分述如下：
(一)被告甲○○持有具殺傷力槍枝部分：
  1.除被告甲○○之自白外，扣案之槍枝係被告甲○○因竊盜案
    件緝獲送監執行，經警借提供出槍枝藏放地點，帶同警方起
    獲等情，有被告甲○○95年8 月31日、95年9 月4 日警詢筆
    錄、起出槍枝現場照片共8 張在卷可參，足徵被告甲○○之
    自白與事實相符。
  2.扣案槍枝經送鑑定結果認：「係由仿FN廠半自動手槍製造之
    槍枝，換裝土造金屬槍管而成之改造手槍，擊發功能正常，
    可擊發適用子彈，具殺傷力。」，有內政部警政署刑事警察
    局95年10月13日刑鑑字第0950138093號槍彈鑑定書在卷可參
    。辯護人以扣案槍枝已生鏽，彈匣亦已損壞，若有造成膛炸
    之可能或因缺彈匣致使子彈上膛者，質疑能否擊發。經本院
    依職權函詢鑑定機關函覆稱：「經檢視，其槍管部分表面確
    已生鏽，但其生鏽現像僅發生於槍管內部表層，認其槍管仍
    應可承受子彈之爆炸高壓，不致產生膛炸」；「另裝填市售
    之玩具金屬殼或自製之土造金屬彈殼於前揭槍枝之槍管，均
    可裝填適用」；「該槍枝之彈匣，具裝填多顆子彈之功用，
    故彈匣損壞，並不影響槍枝擊發功能，仍可由槍枝之拋殼窗
    直接裝填單顆子彈上膛供擊發使用」，有同局96年2 月16日
    刑鑑字第09600177 28 號函附卷足憑。扣案之槍枝槍管係以
    金屬改造，槍管內部除表面稍有生鏽外，其餘各部機件經鑑
    定均屬完整而無短缺，而該稍有生鏽之部分，以通管擦油後
    即可清除。另槍管又僅稍有生鏽，非已嚴重生鏽，並無事證
    可認該微鏽已影響管徑厚度達不能承受爆炸壓力、擊發即生
    膛炸之情形。槍枝鑑定方有多種，試射僅係其一方式，雖本
    案因無子彈扣案致未能實際試射，惟鑑定機關既就其專業鑑
    定復為判斷，辯護人就鑑定過程又未指明有何明顯瑕疵，即
    難認其鑑定結論有誤。故辯護人所述，尚無可採。故被告甲
    ○○未經許可，持有具殺傷力之改造手槍，當可認定。
(二)被告李光華、甲○○、林豐富所涉強盜、妨害自由、傷害等
    部分：
  1.經查，證人即告訴人吳文郁於95年7 月21日警詢、95年8 月
    7 日偵訊時具結均稱：接獲李光華來電，叫伊帶錢來賭博，
    賭很大，要多帶一點錢，伊回稱帶幾十萬元等語，前後所述
    一致，則李光華雖不確定吳文郁究帶多少現金北上，但知悉
    吳文郁將攜帶為數不少之現金北上。
  2.次查，關於吳文郁北上所攜帶現金究竟若干一節，證人即告
    訴人吳文郁於本院審理時證稱：當日係李光華打電話邀伊北
    上至桃園鄉某鄉下賭博，伊即拿母親吳丁碧葉存摺要吳建勝
    至農會領出17萬餘元，並請其去找友人「阿淵」取得20餘萬
    ，合計約45萬元後，與吳建勝一起坐遊覽車至桃園，再叫計
    程車同至桃園市○○路146 號附近。由被告甲○○、林豐富
    駕車接至「閣樓KT V」與李光華會合。後來李光華說要去賭
    博，叫吳建勝不要跟，請甲○○、林豐富載伊去賭場，伊就
    拿了斜背包與甲○○、林豐富一起走等語，並提出吳丁碧葉
    存摺影本為證，核與證人即其姪子吳建勝於於本院95年12月
    21 日 審理時證稱：當日吳文郁叫伊先至臺西鄉農會自吳丁
    碧葉之帳戶內領出171050元，再去向吳文郁之友人即綽號「
    淵仔」者拿了約27萬7 千餘元，總共約45萬元。後來將錢放
    在包包內與吳文郁約於同日下午1 、2 時許共同搭車北上桃
    園等語相符。證人吳建勝與被告3 人並無任何仇隙，此次專
    程陪叔叔吳文郁北上賭博，並未受任何迫害，無設詞誣陷被
    告3 人之動機。吳文郁既欲北上賭博，衡情度理準備相當數
    額之賭金，實屬必要。且關於現金來源之陳述，審理中與警
    詢陳述並未有齟齬，其證詞應堪採信，足認吳文郁當日北上
    桃園確實有攜帶約450000元之現金。
  3.關於被告林豐富、李光華共同持槍之部分：被告甲○○於95
    年9 月4 日警詢中供稱：當時伊剛好與林豐富在一起，遂當
    場告知林豐富稱伊老大李光華約人前來桃園，而這個人出賣
    李光華，李光華要求伊幫忙修理，故伊即詢問林豐富是否要
    相挺，所以才會與林豐富一起開車去載吳文郁、吳建勝；伊
    接完李光華之電話後，即與林豐富返家先拿槍再去接人等語
    ，雖林豐富於本院96年4 月2 日審理時辯稱：當天至甲○○
    住處取2 把槍，1 把是水槍、1 把是甲○○拿的，伊有拿「
    水槍」至空屋去嚇吳文郁等語 (見同日審理筆錄第23頁) ，
    惟甲○○當庭否認並即供稱：在空屋內的2 把槍都是在伊住
    處取出的，1 支銀色的，1 支深色的，都是仿制式手槍等語
    ，雖林豐富所持用者究否為有殺傷力之改造槍枝因未扣案而
    無法證實，但可確定絕非水槍，足徵林豐富所言其係持水槍
    一節乃避重就輕之詞，不足採信。林豐富既與甲○○共至甲
    ○○住處取槍，其中由甲○○持用之該把又經甲○○帶警搜
    出為本案扣案槍枝 (見95年12月21日審理筆錄第17頁)， 送
    鑑定認有殺傷力，參以林豐富曾於80年間因違反槍砲彈藥刀
    械管制條例案件經臺灣高等法院判決確定；83年12月間，因
    違反懲治盜匪條例經最高法院於90年間判決確定:95 年2 月
    初因違反槍砲彈藥刀械管制條例案件經臺灣高等法院判決 (
    尚未確定)， 有臺灣高等法院被告前案紀錄表、最高法院90
    年度臺上字第1591號刑事判決、臺灣板橋地方法院95年度訴
    字第1675號刑事判決、臺灣高等法院96年度上字第1244號刑
    事判決附卷可參，上開各案林豐富均有持具殺傷力之槍枝，
    對槍枝之敏感度必然較常人為高，就甲○○所持用者為改造
    槍枝，難諉為不知。本案緣起李光華欲報復吳文郁通風報信
    之出賣行為，李光華於確定吳文郁將北上時要甲○○準備「
    傢伙」 (槍枝)、 膠帶，被告林豐富於要教訓吳文郁前又與
    甲○○共同返家取槍，已據甲○○於96年4 月30日、同年5
    月10日審理時供承在卷，顯然3 人以槍械教訓他人之的一致
    ，而共犯之犯意聯絡並不以共犯間直接犯意聯絡為限，間接
    犯意聯絡亦屬之。被告李光華、林豐富乃藉由甲○○持具殺
    傷力之槍枝遂行其等犯意，應均為持有殺傷力槍枝之共犯。
  4.被告李光華、甲○○確有強盜吳文郁之罪行：
  (1)證人吳文郁於本院95年12月21日、96年4 月30日審理時證
     稱：車行至某處，甲○○與瘦子 (即林豐富，以下均直接
     稱林豐富)即 要伊下車，2 人並取出槍枝，1 把黑色的；1
     把是亮亮的槍，林豐富並稱：如要逃跑就要打死等語。2
     人將其推到路邊之某空屋內，取下伊所帶之包包，拿白色
     塑膠束條將其手、腳綑綁並加以毆打。伊有要求2 人不要
     綁伊，但林豐富稱：「打死你沒什麼關係」。嗣李光華亦
     至空屋內時，亦對伊稱：「安靜點，否則要打死你」，甲
     ○○或林豐富則將伊之斜背包交予李光華。被告3 人隨將
     伊帶出空屋駕車在外面繞等語 (見95年12月21日審理筆錄
     第5 至7 頁；96年4 月30日審理筆錄第13、14頁)， 此與
     被告甲○○供稱：伊在空屋有拿槍，也有毆打吳文郁，並
     拿白色塑膠束條捆綁吳文郁等語 (見96年4 月2 日審理筆
     錄第24頁；同年4 月30日審理筆錄第20頁；同年5 月10日
     審理筆錄第5 頁)； 及證人即被告林豐富證稱：甲○○有
     綁吳文郁，伊也有拿槍，並在空屋前及空屋內毆打吳文郁
     (見96 年4 月2 日審理筆錄第15、23、25頁；同年5 月10
     日審理筆錄第2 頁)等 語相符。證人即被告李光華亦自稱
     ：一進空屋內就發現吳文郁的手已經被綁等語 (見95年9
     月19日準備程序筆錄第2 頁)， 再依卷附吳文郁就醫之行
     政院衛生署桃園醫院診斷證明書亦載明，吳文郁有雙手腕
     紅腫之勒傷、雙側足踝處瘀腫等傷害瘀傷，足證吳文郁確
     遭甲○○、林豐富以白色塑膠條束綁雙手、雙腳。吳文郁
     由甲○○、林豐富駕車載抵桃園縣觀音鄉○○段222 之1
     地號前空屋下車時，甲○○、林豐富各取槍枝1 把，以毆
     打強暴及言語恫嚇，以當時之情狀已致陷不能抗拒之狀態
      (林豐富僅有妨害自由、傷害犯行，詳下 (5)所述)。 此
     際，甲○○復在空屋內將不能抗拒之吳文郁之手、腳以事
     先準備之白色塑膠條束緊，拘束吳文郁之行動。嗣李光華
     到場後，甲○○將吳文郁之斜背包交予李光華，均可確定
     。果真如被告李光華辯僅係欲藉賭博誘騙吳文郁上來加以
     修理 (見96年5 月10日審理筆錄第7 頁)， 則甲○○、林
     豐富將吳文郁自「閣樓KTV 」帶出時，以李光華、甲○○
     、林豐3 人之力，痛毆吳文郁1 人無任何困難，卻大費周
     章，由李光華先令甲○○攜帶槍械、白色塑膠條，又將吳
     文郁之背包強行取走，其後拘禁在車內四處繞行，在在顯
     示其等藉故尋釁，欲吳文郁人財兩傷，非如李光華所述僅
     教訓吳文郁而已。
  (2)證人即告訴人吳文郁就裝有約450000元現金之背包究遭林
     豐富或甲○○強行取走雖無法確定，惟始終證稱：包包本
     來背在伊的身上，係在空屋前下車後，遭甲○○、林豐富
     強押後搶走 (見96年4 月30日審理筆錄第13、14頁)。 不
     是掉在地上，是被告甲○○、林豐富中之1 人去撿走的 (
     見96年4 月30日審理筆錄第18頁、95年8 月7 日偵訊筆錄)
     等語。復於林豐富經追加起訴後到庭證稱：而且伊當時因
     為心臟很痛，伊稱包包裡有藥，但對方沒有把包包拿給伊
     ，而是直接把藥交給伊 (見96年4 月30日審理筆錄第14頁)
     等語，非如被告林豐富所供：係吳文郁遭彼等2 人毆打時
     不慎掉落；在吳文郁說心臟痛時，即將整個包包交予吳文
     郁等語，益見被告李光華、甲○○2 人早已謀議欲強取吳
     文郁之現金。且證人即告訴人吳文郁尚證稱：遭李光華、
     甲○○、林豐富、張福添在「新天池KTV 」內毆打後，李
     光華、甲○○、林豐富將伊押上車談錢的事，原本伊答應
     要給20萬，但彼等不肯，一直開車在外面繞。嗣伊同意給
     40萬元後，才由甲○○、林豐富載伊到大園分局附近之計
     程車招呼站，下車前係李光華將伊之背包交還，伊感覺背
     包的重量不對，就已經知道錢沒有了等語 (見95年12月21
     日審理筆錄第8 頁；96年4 月30日審理筆錄第18頁)， 此
     與證人李謹偉於偵查中證稱李光華後來再回到「閣樓KTV
     」付費時，有看見吳文郁坐在車內之後座，之後才依李光
     華之意將吳建勝送到計程車招呼站等語相符。足徵李光華
     、甲○○自始即欲謀財，非如李光華所述僅係要教訓吳文
     郁而已。且李光華、甲○○自始即知吳文郁帶有大量現款
     情形下，如李光華不同意吳文郁賠償20萬元，李光華、甲
     ○○當可直接開啟背包檢視其內有無現金，何須與吳文郁
     耗時耗力在車上談判待吳文郁同意給付40萬元後始加以釋
     放？與常理有違。顯然李光華、甲○○早已共同取出背包
     內約45萬元現金尚嫌不足，方再與吳文郁談判，待吳文郁
     承諾後始加以釋放，再再均顯示被告李光華、甲○○確有
     於空屋強盜之舉。
   5.林豐富之犯行僅限於持槍妨害自由、傷害而未及於強盜：
     被告林豐富於本院審理中一再堅稱當日因適與甲○○有約
     ，載著甲○○時，甲○○表示要去載人，伊不認識李光華
     等語。證人即共同被告甲○○於本院96年4 月2 日審理時
     證稱：案發當日係李光華打電予伊要去載吳文郁，當時伊
     在林豐富車上，即請林豐富一起去載，說有點事情，問林
     豐富要不要「挺」，但沒對林豐富說是李光華與吳文郁有
     過節。伊雖與李光華事先有講好要載吳文郁去空屋，但林
     豐富不知情，自閣樓KTV 出來至空屋這段路，係伊導引林
     豐富開車過去的等語(見 同日審理筆錄第24頁)， 可認被
     告林豐富係臨時受甲○○之託而共同前往，非與李光華事
     先有約，李光華不可能直接要求林豐富強取吳文郁之背包
     ，而林豐富所知與所犯亦在「挺」甲○○幫「大哥」出氣
     ，教訓吳文郁。故有關在空屋內取吳文郁之背包一節，當
     係李光華令甲○○所為，與林豐富無關，不在其犯意聯絡
     範圍內，而林豐富所為，客觀上亦僅止於共同持槍、傷害
     及妨害自由而無強盜構成要件之行為分擔。檢察官認林豐
     富有共同強盜吳文郁財物，即有誤會。
  6. 被告3 人所犯妨害自由及傷害部分：被告李光華另供稱：
     彼等在空屋內毆打吳文郁只是要洩憤，剛好張福添打電話
     找伊去喝酒，伊即順便向張福添提了吳文郁出賣伊這件事
     ，張福添就說將吳文郁帶過去認識一下，伊就把吳文郁帶
     過去等語（見96年5 月10日審理筆錄第8 頁）。另證人張
     福添於本院96年4 月30日審理時證稱：伊與李光華通電話
     ，要找李光華喝酒等語 (見同日審理筆錄第3 頁)。 顯然
     李光華係臨時接獲張福添電話而決定前往新天池KTV ，則
     李光華、甲○○、林豐富3 人因張福添之議而共同強押吳
     文郁至該KT V之事實應可確定。至吳文郁遭李光華、甲○
     ○、林豐富強押上車至新天池KTV ，及在該KTV 內遭李光
     華、甲○○、林豐富、張添福毆打後，再遭李光華、甲○
     ○、林豐富強押上車等情，除據吳文郁於警詢、偵訊及本
     院審理時證述歷歷外，復經被告李光華、甲○○、林豐富
     於本院審理時坦承不諱，並有證人張福添於本院審理時之
     證述可參。而吳文郁於案發後經就診結果，確受有左側顏
     面純傷、雙前臂及手腕處擦傷及勒傷、雙側足踝處瘀腫鈍
     傷等傷害，有行政院衛生署桃園醫院傷害診斷證明書在卷
     可稽。其中左側顏面鈍傷、雙前臂擦傷、雙側足踝處鈍傷
     當係遭毆所致，手腕處勒傷應係遭綁由生應可認定。
三、此外，尚有證人即在閣樓KTV 內陪同吳建勝飲酒之李瑾瑋於
    警詢中之證述、告訴人吳文郁所指認草漯段222 之1 地號、
    閣樓KTV 、新天池KT V照片共3 張、吳文郁所受傷害照片共
    10張、雲林縣台西鄉農會95年8 月17日台鄉農信字第0950
    002244號函及所附之吳丁碧葉帳戶交易明細表、甲○○扣案
    之槍枝1 把等證據足參，被告等人犯行，均堪認定，應依法
    論科。
四、刑法修正前、後比較部分：
(一)按刑法及刑法施行法部分條文業經修正公布，並均於95年7
    月1 日施行。修正後刑法第2 條第l 項之規定，係規範行為
    後法律變更所生新舊法律比較適用之準據法，於修正後刑法
    施行後，應適用修正後刑法第2 條第l 項規定之從舊從輕之
    原則為比較；修正後刑法第2 條第2 項，則為同條第1 項之
    特別規定，於修正後刑法施行後，關於非拘束人身自由之保
    安處分，應依修正後刑法第2 條第2 項之規定，適用裁判時
    之法律。又修正後刑法第35條，乃刑之重輕之法定次序與標
    準，應適用裁判時之修正後刑法第35條之規定。修正後刑法
    第2 條第l 項係採從舊從輕原則，適用最有利於行為人之法
    律。既曰法律，自較刑之範圍為廣；除法律有特別規定者 (
    如修正後刑法第2 條第2 項非拘束人身自由之保安處分適用
    裁判時法，修正後刑法施行法第9 條之3 規定之情形)， 應
    依其規定；或事關執行之緩刑之宣告，或犯罪在刑法修正施
    行前，自首在刑法施行後之自首部分，或程序之規定 (程序
    從新，如刑法第40條沒收宣告之程序規定)， 應適用裁判時
    之修正後刑法之規定外；依修正後刑法第2 條第l 項比較時
    ，應就罪刑有關之共犯、未遂犯、連續犯、牽連犯、結合犯
    ，以及累犯加重，自首減輕暨其他法定加減原因 (如身分加
    減)與 加減例等一切情形，綜其全部之結果而為比較後，整
    個之適用，不能割裂而分別適用有利益之條文。關於易科罰
    金之折算標準、易服勞役之折算標準及期限、罰金與死刑是
    否併予執行、多數有期徒刑定應執行之刑時之最高刑期之限
    制等之修正，事涉行為人易刑折算標準金額之多寡與期限之
    長短及定執行刑時能否就罰金刑併予執行或有期徒刑定應執
    行之刑時最高度之限制，亦均屬修正後刑法第2 條第l 項所
    應比較適用之法律之範圍。拘束人身自由之保安處分，並非
    屬修正後刑法第2 條第2 項規定應適用裁判時法之範圍，除
    有特別規定者外，亦屬應依修正後刑法第2 條第l 項比較適
    用之法律；從刑附屬於主刑，除法律有特別規定者外，依主
    刑所適用之法律，有最高法院95年05月23日刑事庭第8 次會
    議決議及最高法院24年上字第4634號、24年上字第5292號、
    27年上字第2615號判例可資參照。另最高法院95年第21次刑
    事庭會議決議補充上開同年第8 次決議認：「本院95年5 月
    23日刑事庭第8 次會議就『刑法94年修正施行後之法律比較
    適用決意』一、之1.即明載新法第2 條第1 項之規定，係規
    範行為後『法律變更』所生新舊法比較適用之準據法....
    。故如新舊法處罰之輕重相同，即無比較適用之問題，非此
    條所指之法律有變更，即無本條之適用，應依一般法律適用
    原則，適用裁判時法。本院同決議五、之2.想競合犯認新法
    第55條但書係科刑之限制，為法理之明文化，非屬法律之變
    更；六、之1.謂新法第59條之規定，為法院就酌減審認標準
    見解之明文化，非屬法律之變更，均同此見解。其為純文字
    修正者，更應同此。」，故所謂法律有變更，依上開最高法
    院2 次決議所指，係指法律條文變更後，其實質上已影響於
    行為人。若法律雖經修正且前後文字有異但實際上不影響於
    行為人者，則非所謂之法律有變更。準此以言，茲將本案相
    關之法律變更敘述如下：
  1.關於刑法第277 條第1 項之傷害罪及同法第302 條第1 項之
    非法剝奪行動自由罪，法定罰金刑部分，由原定貨幣單位銀
    元1000元、300 元以下罰金，並依罰金罰鍰提高標準條例第
    1 條前段規定提高為10倍（提高後折算為新台幣3 萬元、9
    千元以下罰金），經依修正後刑法施行法第1 條之1 第1項
    、第2 項前段規定，修正為貨幣單位為新臺幣，並就所定數
    額提高為30倍，亦即修正為新台幣3 萬元、9 千元以下罰金
    。上開得科法定罰金刑最高額部分，修正前、修正後並無不
    同。再者，上開傷害罪、非法剝奪行動自由罪之得併科法定
    罰金刑最低度部分，均由修正前刑法第33條第5 款規定為銀
    元1 元以上，依罰金罰鍰提高標準條例第1 條前段提高為10
    倍（提高後折算為新台幣30元），修正後刑法第33條第5款
    則修正為新台幣1 千元以上，以百元計算。是就法定最高罰
    金刑而言，本案修正前、修正後之結果並無不同。但就法定
    罰金最低額而言，顯然修正前之規定較有利於行為人。
  2.刑法第42條2 項前段關於被告罰金易服勞役之折算標準，修
    正前為：「易服勞役以一元以上三元以下折算一日。但勞役
    期間不得逾六個月」，同條第3 項規定：「罰金總額折算逾
    六個月之日數者，以罰金總額與六個月之日數比例折算」。
    依廢止前之罰金罰鍰提高標準條例第2 條前段規定，就其原
    定數額提高為100 倍折算1 日，則本件被告行為時之易服勞
    役折算標準，應以銀元300 元即新台幣900 元折算1 日。惟
    在罰金總額折算逾6 個月之情形下，折算最高僅能易服勞易
    6 月。修正後之刑法第42條第3 項前段規定：「易服勞役以
    新台幣一千元、二千元或三千元折算一日。但勞役期間不得
    逾一年」，則在罰金總額折算逾1 年者，易服勞役不得逾1
    年。然在所處罰金額度，依修正前規定如須比例折算6 月而
    依修正後規定折算不滿6 月時，則應適用修正後之規定較有
    利於行為人。
  3.修正前刑法第55條規定：「...., 或犯一罪而其方法或結果
    之行為犯他罪名者，從一重處斷。」，此係有關「牽連犯」
    之規定。是於刑法修正前，若犯1 罪而其方法或結果之行為
    犯他罪名者，僅從一處罰較重之規定處斷。惟修正後刑法已
    刪除牽連犯之規定，原則上改採1 罪1 罰。故若犯1 罪而其
    方法或結果之行為犯他罪名者，即應併合處罰。比較結果，
    應以修正前之規定較有利於行為人。
(二)上揭刑法修正法律有變更部分，經綜合比較結果，除罰金易
    服勞役部分外，仍應以刑法修正前之相關規定較有利於被告
    等人，故應適用修正前刑法之相關規定處斷。
四、論罪部分：
(一)核被告李光華、甲○○所為，係違反槍砲彈藥刀械管制條例
    第8 條第4 項之未經許可持有其他可發射子彈具有殺傷力之
    手槍罪，及犯行為時刑法330 條之加重強盜罪、第302 條第
    1 項之非法剝奪行動自由罪、第277 條第1 項之普通傷害罪
    。被告林豐富則係違反槍砲彈藥刀械管制條例第8 條第4 項
    之未經許可持有其他可發射子彈具有殺傷力之手槍罪、刑法
    第277 條第1 項之普通傷害罪、第302 條第1 項之非法剝奪
    行動自由罪。檢察官於起訴時雖未於事實欄中表明本案所持
    槍枝係具有殺傷力者，但已附註另案偵查，並於以書面追加
    起訴時指明甲○○所持槍枝係具有殺傷力者，自在本案審理
    範圍內。被告李光華、甲○○、林豐富就持有具殺傷力之其
    他可發射子彈槍枝、非法剝奪行動自由、傷害等罪間；另李
    光華與甲○○就加重強盜罪間，均有共同犯意之聯絡及行為
    之分擔，應依修正後刑法第28條之規定，論以共同正犯。被
    告李光華持有具殺傷力可發射子彈之改造槍枝罪與加重強盜
    罪間，有方法與結果之牽連關係，應依修正前刑法第55條之
    規定，從一重之加重強盜罪處斷。被告林豐富於空屋處之未
    經許可持有具殺傷力之槍枝、傷害及妨害自由犯行，亦有方
    法與目的之牽連關係，應從一重之未經許可持有具殺傷力槍
    枝罪處斷。又李光華、甲○○、林豐富在廢棄空屋捆綁吳文
    郁後，復將吳文郁押入車內至「新天池KTV 」，應僅論一非
    法剝奪行動自由罪；李光華、甲○○、林豐富在「新天池KT
    V 」內所犯之傷害罪，均係另行起意，此部分，李光華、甲
    ○○應與前開加重強盜犯行併合處罰；甲○○部分，尚應與
    其犯加重強盜前之未經許可持有槍枝罪併合處罰；被告林豐
    富亦應與其在空屋處所犯之未經許可持有具殺傷力之槍枝罪
    併合處罰。檢察官起訴意旨雖認被告林豐富有與被告李光華
    、甲○○結夥3 人強盜等語，然林豐富無與李光華、甲○○
    有共同強盜之犯意聯絡已於前揭理由欄說明，檢察官認復認
    此部分與本院就其妨害自由、傷害論罪科刑之部分有裁判上
    一罪之牽連犯關係，爰不另為無罪之諭知。
(二)被告甲○○、李光華有事實欄所載之科刑執行事實，有臺灣
    高等法院被告前案紀錄表附卷可參。2 人於前案執行完畢5
    年後，再犯本件有期徒刑以上之罪者，均各為累犯，應依修
    正前刑法第47條之規定加重其刑。爰審酌被告甲○○雖坦承
    未經許可持有具殺傷力之改造槍枝、非法剝奪行動自由、傷
    害等罪，但矢口否認較重之持槍強盜犯行，犯後態度難認良
    好。雖曾追隨李光華，但並非不能潔身自愛，循規蹈矩，竟
    於受李光華邀同持槍犯案後，再邀林豐富加入壯大聲勢，惡
    性匪淺；被告李光華因懷疑遭人出賣即設局強盜，並令甲○
    ○預備槍枝，手段暴力，危害社會治安，強盜等犯行居於主
    導地位，涉案程度較深且重，且飾詞狡辯，未見反省悔意；
    被告林豐富僅因甲○○偶然之邀即逞兇鬥狠，共同持槍，對
    素未謀面之吳文郁加以毆打，無視法律恣意私刑，行為顯有
    偏差，被告3 人量刑均不宜過輕。並斟酌告訴人吳文郁遭強
    盜約45萬元，損失頗鉅，復為被告3 人綑綁毆打，身心俱創
    等情，對被告3 人量處如主文所示之刑，並定應執行刑，以
    示懲儆；就罰金部分並依修正前刑法第42條第3 項之規定，
    諭知易服勞役之標準。末查，扣案具殺傷力之改造玩具手槍
    1 把係屬違禁物，應依修正後刑法第38條第1 項第1 款之規
    定宣告沒收。
伍、據上論斷，依刑事訴訟法第299 條第1 項前段，槍砲彈藥刀
    械管制條例第8 條第4 項，行為時刑法第330 條第1 項、第
    321 條第1 項第3 款、第277 條第1 項、第302 條第1 項，
    修正後刑法第2 條第1 項、第28條、第38條第1 項第1 款、
    第42條第3 項前段，修正前刑法第47條、第50條、第51條第
    5 款、第55條，判決如主文。
中　　華　　民　　國　　96　　年　　5 　　月　　24　　日
                刑事第六庭  審判長  法  官  林  孟  宜
                                    法  官  林  哲  賢
                                    法  官  崔  秉  君
以上正本證明與原本無異。
如不服本判決，應於判決送達後10日內向本院提出上訴狀（應附
繕本），上訴於臺灣高等法院。
      　　　　　　　　　　　　　　　書記官　劉  霜  潔
中　　華　　民　　國　　96　　年　　5 　　月　　24　　日
附錄
槍砲彈藥刀械管制條例第8條
未經許可，製造、販賣或運輸鋼筆槍、瓦斯槍、麻醉槍、獵槍、
空氣槍或第4 條第1 項第1 款所定其他可發射金屬或子彈具有殺
傷力之各式槍砲者，處無期徒刑或5 年以上有期徒刑，併科新臺
幣1 千萬元以下罰金。
未經許可，轉讓、出租或出借前項所列槍枝者，處5 年以上有期
徒刑，併科新臺幣1 千萬元以下罰金。
意圖供自己或他人犯罪之用，而犯前二項之罪者，處無期徒刑或
7 年以上有期徒刑，併科新臺幣1 千萬元以下罰金。未經許可，
持有、寄藏或意圖販賣而陳列第1 項所列槍枝者，處3 年以上10
年以下有期徒刑，併科新臺幣700 萬元以下罰金。
第 1 項至第 3 項之未遂犯罰之。
中華民國刑法第330條
（加重強盜罪）
犯強盜罪而有第321 條第1 項各款情形之一者，處7 年以上有期
徒刑。
前項之未遂犯罰之。
中華民國刑法第321條
（加重竊盜罪）
犯竊盜罪而有左列情形之一者，處 6 月以上、 5 年以下有期徒
刑：
一  於夜間侵入住宅或有人居住之建築物、船艦或隱匿其內而犯
    之者。
二  毀越門扇、牆垣或其他安全設備而犯之者。
三  攜帶兇器而犯之者。
四  結夥三人以上而犯之者。
五  乘火災、水災或其他災害之際而犯之者。
六  在車站或埠頭而犯之者。
前項之未遂犯罰之。
中華民國刑法第277條
（普通傷害罪）
傷害人之身體或健康者，處 3 年以下有期徒刑、拘役或 1 千元
以下罰金。
犯前項之罪因而致人於死者，處無期徒刑或7 年以上有期徒刑；
致重傷者，處3 年以上10年以下有期徒刑。
中華民國刑法第302條
（剝奪他人行動自由罪）
私行拘禁或以其他非法方法，剝奪人之行動自由者，處5 年以下
有期徒刑、拘役或3 百元以下罰金。
因而致人於死者，處無期徒刑或7 年以上有期徒刑，致重傷者，
處3 年以上10年以下有期徒刑。
第 1 項之未遂犯罰之。
